臺灣屏東地方法院民事判決　　　　　　110年度潮簡字第630號
原　　　告　陳松茂　
訴訟代理人　洪耀臨律師
被　　　告　潘德清　
上列當事人間請求排除侵害事件，本院於民國110年10月21日言
詞辯論終結，判決如下：
    主  文
被告應將坐落屏東縣○○鄉○○村段000地號土地如附圖所示編
號B、面積96.9平方公尺部分土地上之地上物移除，將土地返還
原告。
訴訟費用新臺幣（下同）1,000元由被告負擔。
本判決第一項得假執行。但被告於執行標的物拍定、變賣或物之
交付前，以71,706元為原告預供擔保，或將請求標的物提存後，
得免為假執行。
    事實及理由
一、原告主張：兩造前因土地糾紛，於本院104年度潮簡移調字
    第36號（下稱前案）調解成立，內容為被告同意將其所有坐
    落屏東縣○○鄉○○村段00000地號土地所有權應有部分
    9690/25 3334移轉登記予原告後偕同辦理分割，分割方法為
    如附圖所示編號B部分、面積96.9平方公尺部分土地（下稱
    系爭土地）歸原告所有，土地分割後，原告同意在如附圖虛
    線所示位置設置圍籬等節。現系爭土地業已分割並合併入原
    告所有同段802地號土地範圍內，惟系爭土地上仍有被告所
    有之圍籬、農作物等，被告已無權占用系爭土地，為此聲明
    ：如主文所示。
二、被告則以：圍籬應由原告負責遷移，現在系爭土地上有雜樹
    ，先前調解時有說原告給我5萬元，我就會把地上物清除等
    語置辯。並聲明：原告之訴駁回。
三、兩造於前案調解成立，調解內容為：「一、相對人（即被告
    ）同意就其所有坐落屏東縣○○鄉○○村段00000地號土地
    內所有權應有部分253334分之9690移轉所有權登記予聲請人
    （即原告）。二、兩造同意坐落屏東縣○○鄉○○村段000
    00地號土地於辦理第一項之所有權移轉登記後協同辦理分割
    ，分割方法為如附圖所示編號B部分面積96.9平方公尺分歸
    聲請人所有，編號A部分面積2436.44平方公尺分歸相對人所
    有。相對人就本件分割登記應協同聲請人一起辦理。三、第
    一項土地內如附圖所示編號B部分面積96.9平方公尺之土地
    於分割後聲請人同意提供相對人與聲請人所有相鄰之802地
    號之斜線範圍(面積以實測為主)容任相對人通行並不得設置
    妨礙通行之任何設施。四、第二項土地分割之後，聲請人同
    意在與相對人如附圖虛線所示位置設置圍籬。五、第一項及
    第二項之移轉所有權及辦理登記相關規費由聲請人負擔。六
    、聲請費用新台幣参佰参拾参元由聲請人負擔」。嗣兩造已
    依調解內容辦理移轉及分割登記，系爭土地並已併入同段
    802地號土地範圍內，為原告所有，有土地登記第一類謄本
    、前案調解筆錄、地籍圖等件在卷可稽，堪信為真實。
四、按當事人主張有利於己之事實者，就其事實有舉證責任，民
    事訴訟法第277條定有明文。原告以無權占有為原因，提起
    返還所有物之訴，被告爭執兩造間存有契約關係，非無權占
    有為抗辯者，被告即應就其占有權源之存在負舉證責任。本
    件原告主張被告無權占用系爭土地，被告固以前詞置辯，惟
    經本院調取前案卷宗，5萬元補償金僅係兩造考慮之和解條
    件之一，並未記載於前案調解筆錄內，更無記載以原告給付
    5萬元為被告清除農作、地上物之條件，除此之外，被告亦
    未提出任何得占有使用系爭土地之法律上依據。系爭土地既
    為原告所有，原告自得請求被告排除對其所有權之侵害，被
    告所辯尚無所據。
五、綜上所述，本件原告依民法第767條規定，請求被告應將系
    爭土地之地上物拆清除，並將土地返還原告，為有理由，應
    予准許。
六、本件事證已臻明確，兩造其餘攻擊防禦方法及所提證據，經
    核於結果不生影響，爰不一一論述，併此敘明。
七、本件係就民事訴訟法第427 條訴訟適用簡易程序所為被告敗
    訴之判決，依同法第389 條第1 項第3 款規定，應職權宣告
    假執行，並依同法第392 條第2 項、第3 項規定，並依職權
    宣告被告如預供相當之擔保，得免為假執行。
八、據上論結，原告之訴為有理由，爰判決如主文。
中    華    民    國   110    年    10    月    28    日
                   潮州簡易庭     法  官  麥元馨
正本係照原本作成。
如對判決上訴，須於判決送達後20日內向本院提出上訴狀，其未
表明上訴理由者，應於提出上訴後20日內向本院補提理由書狀（
均須按他造當事人之人數附繕本）。如委任律師提起上訴者，應
一併繳納上訴審裁判費。
中    華    民    國   110    年    10    月    28    日
                                  書記官  洪雅玲